臺灣臺南地方法院民事裁定
109年度消債更字第320號 
聲  請  人
即  債務人  劉錦菊
代  理  人  楊珮如律師（法扶律師）
上列聲請人依消費者債務清理條例聲請更生，本院裁定如下：
    主  文
聲請人劉錦菊自民國一０九年十一月二十日下午五時起開始更生
程序，並命司法事務官進行本件更生程序。
    理  由
一、按債務人不能清償債務或有不能清償之虞，且無擔保或無優
    先權之債務總額未逾新臺幣（下同）12,000,000元者，於法
    院裁定開始清算程序或宣告破產前，得向法院聲請更生；債
    務人對於金融機構負債務者，在聲請更生或清算前，應向最
    大債權金融機構請求協商債務清償方案，或向其住、居所地
    之法院或鄉、鎮、市、區調解委員會聲請債務清理之調解；
    協商或調解成立者，債務人不得聲請更生或清算，但因不可
    歸責於己之事由，致履行有困難者，不在此限；法院開始更
    生程序之裁定，應載明其年、月、日、時，並即時發生效力
    ；法院裁定開始更生或清算程序後，得命司法事務官進行更
    生或清算程序；必要時，得選任律師、會計師或其他適當之
    自然人或法人1 人為監督人或管理人，消費者債務清理條例
    （下稱消債條例）第3 條、第42條第1 項、第151 條第1 項
    、第7 項、第45條第1 項、第16條第1 項分別定有明文。
二、聲請意旨略以：聲請人積欠無擔保或無優先權之債務總額約
    為1,971,998 元，為清理債務，依消債條例第151 條規定，
    於民國109 年8 月間與最大債權金融機構台新國際商業銀行
    股份有限公司（下稱台新銀行）進行前置調解，台新銀行提
    供分180 期、週年利率0%、每期（月）償還19,872元之還款
    方案，惟聲請人從事臨時工，每月收入20,000元，另積欠資
    產管理公司債務，扣除每月生活必要費用16,987元後，已無
    力負擔上開還款方案，致調解不成立。又聲請人無擔保或無
    優先權之債務未逾12,000,000元，復未經法院裁定開始清算
    程序或宣告破產，亦無依消債條例或破產法之規定而受刑之
    宣告之情。為此，爰依消債條例規定聲請准依更生程序清理
    債務等語。
三、經查：
  ㈠聲請人為一般消費者，並未從事營業，現積欠無擔保或無優
    先權之債務總額約為1,971,998 元，未逾12,000,000元，聲
    請人於109 年8 月間向本院聲請與最大債權金融機構台新銀
    行間債務清理之調解，惟調解並未成立等情，有聲請人提出
    之本院臺南簡易庭調解不成立證明書、財團法人金融聯合徵
    信中心之債權人清冊、當事人綜合信用報告、全國財產稅總
    歸戶財產查詢清單、107 、108 年度綜合所得稅各類所得資
    料清單及戶籍謄本為證（見本院卷第15頁至第20頁、第31頁
    至第33頁）。從而，聲請人主張其為一般消費者，無擔保或
    無優先權之債務總額未逾12,000,000元，且於提起本件更生
    聲請前，業已踐行前置調解程序而調解不成立等情，應堪認
    定。
  ㈡聲請人主張其為臨時工，每月收入20,000元等語，有聲請人
    提出之勞工保險被保險人投保資料表附卷可稽（見本院卷第
    21頁），此外，查無其他證據資料證明聲請人尚有其主張收
    入以外之所得，是認聲請人每月收入應為20,000元，並以此
    金額作為償債能力之計算基礎。
  ㈢按債務人必要生活費用，以最近1 年衛生福利部或直轄市政
    府所公告當地區每人每月最低生活費1.2 倍定之，消債條例
    第64條之2 第1 項定有明文。而以最近1 年衛生福利部所公
    告之臺南市每人每月最低生活費12,388元之1.2 倍計算之，
    即為14,866元，故聲請人所陳之生活費用超出14,866元部分
    ，並不可採。
  ㈣聲請人稱其曾於109 年8 月間向本院聲請與最大債權金融機
    構台新銀行進行前置調解，台新銀行提供分180 期、週年利
    率0%、每期（月）償還19,872元之還款方案，非聲請人所能
    負擔，致調解不成立等語，有本院臺南簡易庭調解不成立證
    明書附卷可查（見本院卷第15頁），且經本院依職權調閱本
    院109 年度南司消債調字第414 號卷宗核閱屬實，故以聲請
    人上開收入扣除支出，僅餘5,134 元【計算式：20,000元－1
    4,866元＝5,134 元】，實已不足清償上開清償方案。又聲請
    人名下並無財產等情，有聲請人提出之全國財產稅總歸戶財
    產查詢清單存卷可佐（見本院卷第20頁）。依此，聲請人陳
    稱其收入無法負擔全部債務，應堪採信。
四、綜上所述，聲請人係一般消費者，積欠之無擔保或無優先權
    之債務在12,000,000元以下，亦曾踐行前置調解程序而調解
    不成立，且綜合聲請人之收入財產及必要生活支出之情形，
    確有不能清償債務之虞之情形。此外，聲請人未經法院裁定
    開始清算程序或宣告破產，亦無依消債條例或破產法之規定
    而受刑之宣告之情，有本院民事紀錄科查詢表、臺灣高等法
    院被告前案紀錄表在卷可憑（見本院卷第22頁至第23頁），
    復查無消債條例第6 條第3 項、第8 條或第46條各款所定駁
    回更生聲請之事由存在，自有藉助更生制度調整其與債權人
    間之權利義務關係，重建其經濟生活之必要。從而，聲請人
    聲請更生，於法應屬有據，爰裁定如主文所示。
中    華    民    國   109    年    11    月    20    日
                  民事消債法庭  法  官  王鍾湄
上開裁定正本係照原本作成。
本裁定不得抗告。
本裁定已於民國109 年11月20日下午5 時公告。
中    華    民    國   109    年    11    月    20    日
                                書記官  蕭雅文